臺灣高等法院臺中分院刑事判決　　　　 96年度上易字第804號
上　訴　人　臺灣苗栗地方法院檢察署檢察官
被　　　告　甲○○　44歲（民國51年10月5日生）
　　　　　　　　　　（現另案於臺灣臺中監獄苗栗分監執行中
上列上訴人因被告竊盜案件，不服臺灣苗栗地方法院94年度易字
第946號中華民國96年2月6日第一審判決（起訴案號：臺灣苗栗
地方法院檢察署94年度偵字第4787號），提起上訴，本院判決如
下：
    主  文
上訴駁回。
    理  由
一、公訴意旨略以：被告甲○○意圖為自己不法之所有，於民國
    94年11月25日21時許，見苗栗縣通霄鎮內島里6鄰內島53號
    丙○○住處未有人在之際，利用該處附近隨手取得，且客觀
    上足以危害人之生命、身體安全，具有危險性，可供兇器使
    用之鐵條1支（未扣案）撬開該住宅鐵門後，未經許可進入
    該住宅內（侵入住宅部分未據提出告訴），竊取玄天上帝神
    明像1尊、五方令旗5支、文公尺1支、銅鑼1副、香燭1對、
    七星劍1支、帥印1枚、茭杯1副及紅包1個（內含新臺幣1,20
    0元），得手後藏置於苗栗縣通霄鎮白西里16鄰白西112號住
    處。嗣經丙○○循監視錄影畫面，得知係被告甲○○竊盜，
    報警處理，因認被告涉犯刑法第321條第1項第1款、第3款之
    攜帶兇器夜間侵入住宅之加重竊盜罪嫌。
二、按犯罪事實應依證據認定之，無證據不得認定犯罪事實；又
    不能證明被告犯罪者，應諭知無罪之判決，刑事訴訟法第
    154條第2項及第301條第1項分別定有明文。次按事實之認定
    ，應憑證據，如未能發現相當證據，或證據不足以證明，自
    不能以推測或擬制之方法為裁判基礎；認定犯罪事實所憑之
    證據，雖不以直接證據為限，間接證據亦包括在內，然無論
    直接或間接證據，其為訴訟上之證明，須於通常一般之人均
    不致於有所懷疑，而得確信其為真實之程度者，始得據之為
    有罪之認定，倘其證明尚未達到此一程度，而有合理之懷疑
    存在時，即無從為有罪之認定；認定不利於被告之事實，須
    依積極證據，茍積極證據不足為不利於被告事實之認定時，
    即應為有利於被告之認定，更不必有何有利之證據；又刑事
    訴訟法第161條已於91年2月8日修正公布，其第1項規定：檢
    察官就被告犯罪事實，應負舉證責任，並指出證明之方法。
    因此，檢察官對於起訴之犯罪事實，應負提出證據及說服之
    實質舉證責任。倘其所提出之證據，不足為被告有罪之積極
    證明，或其指出證明之方法，無從說服法院以形成被告有罪
    之心證，基於無罪推定之原則，自應為被告無罪判決之諭知
    （最高法院40年臺上字第86號、76年臺上字第4986號及30年
    上字第816號、92年台上字第128號判例參照）。
三、檢察官起訴所憑之依據：
    本件公訴人認被告涉犯加重竊盜罪嫌，無非係以被告於警詢
    、偵查中及原審法官訊問時之自白，丙○○於警詢時之指述
    及其立具之贓物認領保管收據1紙，監視錄影翻拍畫面、現
    場採證及被告行竊所用工具鐵條照片17張等為其論據。
四、訊據被告坦承未經丙○○許可，以鐵條撬開其住處鐵門後進
    入，取走玄天上帝神明像、五方令旗、文公尺、銅鑼、香燭
    、七星劍、帥印、茭杯及內有1,200元之紅包等情，惟堅決
    否認有竊盜之犯行，辯稱：該玄天大帝神明像是丙○○從伊
    主持的「武德宮」請回去供奉的，因適逢武德宮慶典，伊要
    請神明回來看戲，丙○○不在，伊才在丙○○住處門前焚燒
    請神訴文及金紙後，擅自進入搬取神像及令旗、銅鑼等必需
    之法器，並無將神像及其他物品據為己有之意思等語。經查
    ：
  (一)被告係址設苗栗縣通霄鎮內島里1鄰10號、供奉主神「中壇
    元帥」之「武德宮」負責人，有中華民國道教會團體會員證
    書1紙可稽（見原審卷第123頁），又丙○○家中之玄天上帝
    神明像、法器都是從武德宮請回去供奉的，而本件案發時間
    ，正值武德宮所供奉主神誕辰慶典之前夕，依慣例，確有可
    能按擲茭結果顯示之主神旨意，將從宮中請出去的神明請回
    宮中一起慶祝等事實，業據證人丙○○、張榮昌、林正合於
    原審審理時結證無訛（見原審卷第174、178、182頁），互
    核證人丙○○、張榮昌、林正合證述之內容相符，依此情事
    以觀，堪認被告辯稱因武德宮慶典欲請回丙○○住處所供奉
    神明等語，並非虛構之詞。固然，依證人丙○○及林正合於
    原審審理中所證，無法確定武德宮主神就該次慶典之旨意為
    何，應請回宮中看戲之神明是否包括丙○○家中之玄天上帝
    ，惟前開證人之證詞既未明確排除此一可能性，自不足以據
    為對被告不利之認定。被告前往丙○○住處搬取玄天上帝神
    明像及相關法器等物品，既有可能係出於將神明請回武德宮
    中參與慶典之意思，再參酌證人丙○○證述：「他應該不致
    於強請回去就不還我了」等語，及證人林正合證稱：把神明
    強請回去，應該不可能有將神明像據為己有的意思，強請回
    來，到時還是會請回去等語（見原審卷第185、186頁），自
    難遽認被告所為具有不法所有之意圖。
  (二)固然被告未徵得丙○○之同意，即擅自闖入丙○○住處，取
    走玄天上帝神明像、法器等物之作法，實難令人不對其企圖
    產生懷疑。惟查，證人張榮昌於原審審理時證稱：案發當天
    曾騎機車與被告一起去載山泉水，途中有經過丙○○住處，
    停留一下，載完水被告向伊借機車外出，後來便載著神明、
    法器回來等情（見原審卷第179、180頁），足以佐證被告所
    辯：多次尋找丙○○未獲後，才自行搬取等語，據此觀之，
    被告應非自始即有意在丙○○未表示同意之狀況下，擅自為
    前述之舉動。再者，依原審對被害人住處門前所裝設監視器
    錄得案發當時畫面勘驗之結果，被告抵達該址後，除向門窗
    內張望外，並無躲藏、隱蔽之動作，態度亦從容不迫，且不
    時在門外彎腰放置物品，或反覆在香爐中點火燒東西，持續
    約10分鐘之久（見原審卷第121頁），核與被告所辯焚燒請
    神訴文、金紙以請神之情節大略相符，衡諸常情，如果被告
    意欲行竊，豈可能如此拖泥帶水、大費周章，絲毫無懼於引
    起他人注意之理？此外，據證人丙○○於原審審理中證稱：
    「（問：被告事先有無跟你提過要請神明回去慶祝？）他之
    前有跟我隔壁講，我隔壁的老人家忘記了，沒有跟我講。」
    、「（問：你是事後才知道？）是的。」、「阿婆事後有跟
    我說有人要請我的神明。」等語（見原審卷第174、177頁）
    ，可知被告行為前雖未能徵得丙○○同意，卻已告知丙○○
    之鄰居，欲請他人轉達此事，使丙○○得以知悉該等物品之
    所在，益證被告係一時失慮方有此魯莽之舉，並非有何不法
    所有之意圖。
  (三)公訴人雖又以：被告將丙○○為招財目的而放在神明像衣服
    內之紅包取下，並將現金1,200元與紅包袋分離等情，主張
    被告有竊盜之犯意。然查，證人丙○○於原審審理時證稱：
    「（問：若平常有放紅包在神明衣服內，則要請神明時，要
    如何處理？）衣服沒有掀開，不知道有在裡面。」、「紅包
    是放在神明衣服下的座椅上。」等語（見原審卷第175頁）
    ，可見該紅包並未固定在神明像之上，被告搬動神明像及其
    他必需法器之同時，自有可能須將紅包袋握在手中，以免將
    其遺落而與神明像分離，致丙○○放置紅包之招財目的不能
    達成，如此一來，紅包袋於搬運過程中遭被告不慎捏皺、損
    壞之情形，即非不能想像，事實上該紅包袋為警尋獲時亦呈
    現此一樣貌（見94年度偵字第4787號卷第21頁），則被告所
    辯請神明回來時，要一起拿其他東西，才將紅包袋捏的皺皺
    的，於是伊將1,200元放在口袋裡，請神回去時，要換新的
    紅包袋等語，難謂全無可採。又證人丙○○證稱：武德宮有
    時會包紅，直接放在神明身上，但我們都不收等語（見原審
    卷第187頁），此與被告所供等神明看完戲，還要再多添一
    些錢在紅包袋裡之「壓紅」禮儀大抵相符，則被告將已捏皺
    之紅包袋與現金分離，將現金放置自己身上之行為，亦不能
    排除僅係暫時保管性質之可能性。況且，警方於案發後3日
    查獲被告時，被告自紅包袋內取出之現金1,200元尚完好如
    初，倘被告欲將之據為己有，又豈有得手數日後仍分文未嘗
    花用之理？是以，被告同時取走紅包袋，將紅包袋內金錢取
    出之事實，亦不足據以認定被告有竊盜之犯意。
  (四)據上所述，公訴人所舉之證據尚無從使法院形成被告有罪之
    確切心證，本件猶可合理懷疑為：被告係因其主持之武德宮
    慶典將屆，依民間信仰習俗，欲將自宮中請至他處供奉之神
    明請回參與慶典，惟遍尋丙○○不著，遂基於暫時使用之意
    思，自作主張前往丙○○住處取回玄天上帝神明像及相關物
    品，並非基於不法所有之意圖。此外，復無其他積極證據足
    認被告確涉有公訴人所指之加重竊盜罪嫌，自不能以推測或
    擬制之方法，以為認定被告犯罪之裁判基礎。原審依調查證
    據之結果，認本件被告被訴加重竊盜部分，公訴人所提出之
    證據或所指出之證明方法，尚不足為被告有罪之積極證明，
    或說服法院形成被告有罪之心證。原審因此以不能證明被告
    犯罪，就加重竊盜部分判決被告無罪，經核並無不合。檢察
    官提起上訴，仍執原有證據認被告涉犯加重竊盜罪嫌，惟並
    未提出其他足以論罪之證據，檢察官上訴意旨指摘原審判決
    此部分不當，求予撤銷，為無理由，應予駁回。
據上論斷，應依刑事訴訟法第368條，判決如主文。
本案經檢察官乙○○到庭執行職務。
中　　華　　民　　國　　96　　年　　6 　　月　　14　　日
            刑事第十一庭　審判長法　官　陳　朱　貴
                                法　官　何　志　通
                                法　官　胡　文　傑
上列正本證明與原本無異。
不得上訴。
                                書記官  陳　文  琴
中　　華　　民　　國　　96　　年　　6　　月　 　15　　日
